臺灣彰化地方法院刑事判決　　　　　　　　　　　　　　九十三年度訴字第二四號
　　公　訴　人　臺灣彰化地方法院檢察署檢察官
　　被　　　告　丙○○
　　選任辯護人　鄭秀珠律師
　　　　　　　　張智翔律師
右列被告因強盜等案件，經檢察官提起公訴（九十二年度偵緝字第二二九號），本院
判決如左：
    主  文
丙○○意圖為自己不法之所有，攜帶兇器，以脅迫至使不能抗拒，而使他人交付其物
，處有期徒刑柒年捌月。
    事  實
一、丙○○意圖為自己不法之所有，頭戴全罩式安全帽，於民國九十一年五月十八日
    零時十分至二十分間某時，騎乘機車行經彰化縣彰化市○○里○○○路四三五號
    前，見何方妤（原名甲○○）獨自一人手提皮包站於路旁，認有機可乘，遂趁何
    方妤未加防備之際，徒手搶奪何方妤之皮包，然未得手，此時何方妤即大叫：「
    你要做什麼！」，惟丙○○心有不甘，竟萌生強盜財物之犯意，在距離何方妤約
  四、五公尺距離處停車，並從機車腳踏墊底部抽出乙把長約三十公分之客觀上足
    供兇器使用之水果刀（未扣案），走向何方妤並對其脅迫稱：「不要再叫了，妳
    不把錢包給我，我就到妳店裏找妳」等語，至使何方妤達於不能抗拒之程度，將
    其皮包乙只（內含ＮＯＫＩＡ８８５０型，序號為0000000000000
    00號之行動電話乙具，以下稱手機）交給丙○○，丙○○得手後，即騎乘機車
    迅速離開現場。嗣後丙○○於當日下午十四時三十九分四十一秒許，即將乙○○
    所聲請供其使用之門號0000000000號ＳＩＭ卡插入該手機內，加以使
    用。嗣經警查詢通聯紀錄後，尋線至彰化縣彰化市○○路○段九十五巷十九號三
    樓搜索，並在丙○○之女友乙○○身上查獲該手機，始知上情。
二、案經彰化縣警察局移送臺灣彰化地方法院檢察署檢察官偵查起訴。
    理  由
一、訊據被告丙○○矢口否認右揭犯行，辯稱：該手機是其向一位綽號「威義」之男
    子所購買，且有明言是不乾淨的手機云云。然右揭犯罪事實，業經被害人何方妤
    於警詢、偵查及本院審理時證述被害過程甚詳，並有於被告女友乙○○身上查獲
    之手機（已發還被害人）相片二張、贓物認領保管單一紙及被告之000000
    0000號ＳＩＭ卡於案發前後分別插入其個人手機及被害人遭強盜手機使用之
    雙向通聯記錄等件附卷可資佐證，雖被害人因當時天色昏暗且歹徒頭戴全罩式安
    全帽，而不能確認歹徒即為被告丙○○，惟查：
（一）本件被害人何方妤於九十一年五月十八日零時十分至二十分間某時遭強盜之Ｎ
      ＯＫＩＡ８８５０型，序號：000000000000000號手機，自當
      日下午十四時三十九分四十一秒許，被告丙○○即將門號000000000
      0號ＳＩＭ卡插入使用乙節，有門號0000000000號之雙向通聯紀錄
      附卷可按。則被告於警詢及本院審理時辯稱：該手機係於九十一年五月二十日
      上午九時許，在位於彰化市○○路之特力屋旁，向「威義」以新台幣（下同）
      三千元之代價購得云云，即非事實。且被告既供承明知該手機不乾淨，亦知悉
      可透過手機序號查詢通聯紀錄，則衡諸常情，一般人為避免收受贓物罪之刑責
      ，當避之唯恐不及，焉有貿然收受該手機且插入其所有之ＳＩＭ卡而加以使用
      之理？是其所辯實與常情有違，尚不足採信。
（二）辯護人雖為被告辯護稱：本案被害人遭強盜手機之序號為000000000
      000000號，與卷附門號0000000000號之雙向通聯紀錄上所顯
      示之手機序號：000000000000000號，末碼不同，故被告所使
      用之手機與被害人遭強盜之手機應不相同等語；惟經本院向遠傳電信股份有限
      公司函查結果：其中末碼不同之原因，係因該公司之查詢系統自動將查詢序號
      之最後一碼以「○」顯示，該序號並不影響查詢之結果，此有該公司九十三年
      六月三十日遠傳「業服」字第○九三○一○四二號函附卷可按，是以辯護人容
      有誤會，應予敘明。
（三）又證人邱雅容於偵查中雖證稱：事發那天晚上十一時，被告開車載其與小孩子
      去夜市買東西，回家後，約晚上十二點多，再開車到員林，之後凌晨一、二時
      回到住處，在員林時，被告有打電話給他弟弟等語；被告於警詢及本院審理一
      開始訊問時，亦辯稱：「於九十一年五月十七日晚上十點多，與乙○○及小孩
      共乘一車要去員林買飲料，五月十八日凌晨一點多，才回到金馬路的家中，這
      期間我們都在同一部車上，我們行車路徑是走中山路到員林市區，經過黃金帝
      國前的中正路，我們就在那附近買飲料，後來我們就沿著中山路往回開，行至
    八卦山的牌樓前左轉，到火車站前在右轉，再左轉到民生地下道回到金馬路的
      住處，乙○○在員林買飲料的時候，有到路邊買滷味，我有無打電話給乙○○
      我不記得了，小朋友在車上有玩行動電話，小朋友是沿中山路回程在花壇鄉左
      右才睡著」云云。惟依卷附之門號0000000000號雙向通聯紀錄顯示
      ，於九十一年五月十七日夜間十時許至翌日凌晨，被告並未在員林地區使用該
      門號撥打電話給任何人，且於該段期間內，被告曾使用該門號與證人乙○○使
      用之0000000000號行動電話聯絡十次，通話時間由十餘秒至五分鐘
      左右不等，則衡情若被告與證人乙○○當時確同處於同一車之內，焉有再使用
      行動電話密集聯絡之理？顯示證人乙○○案發時並未與被告在一起，其所為前
      開證詞，無非為脫免被告罪責而蓄意捏造之不在場證明，尚不足採信。再者，
      於本案案發時間內，被告曾使用前揭門號撥打予證人乙○○數次，而其發射基
      地台位置均在案發地點附近，衡情被告若非事後心虛，焉需大費周章與證人乙
      ○○共同編造不實之不在場證明？更足徵被告於案發時確在案發現場，其所辯
      無非事後卸責之詞，不足採信。
（四）嗣後被告於本院審理時，經提示其卷附之門號0000000000號雙向通
      聯紀錄後，即改稱：「九十一年五月十八日凌晨零時許至一點多的時候，那時
      我和朋友在唱歌，我沒有和乙○○一起，那位同住和美綽號叫威義的人打電話
      給我約我出去，在電話中對我說有東西要給我看，我就叫威義過來，威義到了
      之後，我們一起唱歌。後來我與威義於一點多一起離開，我們就開車一起回家
      ，在路上威義就向我說手機是他去搶來的，我們是在凌晨二點多的時候，我就
      將我的ＳＩＭ卡放入該手機，我就以此打電話給我的弟弟電話是000000
      0000號及一一二。」云云，惟依該通聯紀錄顯示，被告於九十一年五月十
      八日凌晨二時許，並無使用被害人何方妤遭強盜手機之紀錄，且於當日凌晨零
      時至一點多，亦無他人撥打被告門號之紀錄，再參諸被告始終均無法交代「威
      義」之真實姓名、年籍，甚至亦不知其行動電話號碼等情，均足徵綽號「威義
      」之人係被告憑空捏造而來，該手機應係被告強盜所得財物，其前揭辯解亦屬
      畏罪卸責之詞，實不足採。
（五）另按測謊係依據受測者在說謊時，會產生遲緩、緊張、不安等心理、生理面之
交互影響，因而造成情緒波動，經測謊機紀錄後據以間接研判有無異常反應之
      技術；而測謊機（Ｐｏｌｙｇｒａｐｈ）即為一部多重圖譜生理紀錄儀，紀錄
      受測者呼吸、脈搏及皮膚電阻等生理反應。當測謊人員依其測前準備程序所得
      之案情資料，分別設計出數則無關問題、控制問題與重要問題，透過測前會談
      觀察受測者之身心狀況，並告知測試問題內容與測謊機操作原理後，經由測謊
      機紀錄受測者在實際測試階段之前述三項生理反應。如係真正犯罪者，因留有
      犯罪記憶之故，會將心理調置（Ｐｓｙｃｈｏｌｏｇｙ  Ｓｅｔ）於重要問題
      上，在圖譜上呈現對於重要問題之情緒波動大於控制問題之結果；反之，無辜
      者並無犯罪記憶，則會將心理調置於控制問題上，在圖譜上所呈現之情緒波動
      則為控制問題大於重要問題，此即為常見測謊技術中之控制問題法（Ｃｏｎｔ
      ｒｏｌ  Ｑｕｅｓｔｉｏｎ  Ｔｅｓｔ簡稱ＣＱＴ）。是以測謊技術既係本於
      心理學及生理學之理論為基礎，並佐以科學儀器詳實紀錄受測者應答時之各項
      反應，復由專業人員進行問題設計及結果判讀，所得測謊結果自具有相當之可
      信性。倘測謊人員具備專業之知識技能，復事先獲得受測者之同意，所測試之
      問題及其方法又具專業可靠性時，該測謊結果，如就否認犯罪有不實之情緒波
      動反應，雖不能採為有罪判決之唯一依據，但非無證據能力（最高法院八十九
      年度台上字第二０一０號刑事判決要旨同此結論）。而本案於偵查階段，經檢
      察官徵得被告同意後，囑託法務部調查局對於被告進行測謊結果為：被告稱「
      （一）未搶奪被害人甲○○（已改名為何方妤）的皮包、手機。（二）本案手
      機係渠購買。」等語，呈情緒波動反應，研判有說謊，有法務部調查局調科參
      字第○九二○○二五二九六○號測謊報告書一份在卷為憑。且查本案鑑定人易
      繼湘已在法務部調查局修畢測謊技術課程，有該局結業證書一份在卷可按；本
      件受測者於事前亦已簽署同意書，並詳加勾選身心調查報告表，尚無強行獲致
      測謊結論之情形可指；又鑑定人易繼湘所設計之相關測謊問題，更與前述無關
      問題、控制問題及重要問題之區別相符，所採控制問題法復為現今相關鑑定機
      構普遍採行之測謊方式，測謊過程自具有高度之專業性，依據最高法院之前揭
      判決要旨，應認已具備證據能力。辯護人雖為被告辯護稱：被告於受測前睡眠
    狀況不佳，故該測謊結果應不具證據能力等語，惟本件測謊過程既經具備專業
      測謊知識技能之鑑定人易繼湘，於受測人即被告填寫身心狀況調查表後，經其
      專業之評估，認仍宜進行測謊，始對於被告進行測謊，所得之測謊結果自不應
      排除其證據能力，故辯護人所辯容有未洽，尚無足採。
（六）綜上，被告前揭所辯及證人乙○○之證詞皆不足採，已如前述，且被告經測謊
      結果，亦認其所辯稱：該手機係向他人購得及並未搶奪何方妤云云，呈說謊反
      應，再參諸卷附之門號0000000000號雙向通聯紀錄，被告於案發時
      應在現場無訛，且被害人何方妤遭強盜之手機於該日下午即曾由被告加以使用
      ，亦如前述，是以本件事證已臻明確，被告之加重強盜犯行應堪認定。
二、查本件被告丙○○所攜帶用以強盜之長約三十公分之客觀上足供兇器使用之水果
    刀，雖未扣案，惟已據證人何方妤證述明確，被告持該水果刀犯下本案，核其所
    為，係犯刑法第三百三十條第一項之攜帶兇器強盜罪。而被告因搶奪被害人何方
    妤財物不成，竟將原有搶奪犯意提昇為加重強盜之犯意，並進而實施加重強盜犯
    行，其搶奪未遂部分已為加重強盜既遂犯行所吸收，自應逕論以刑法第三百三十
    條第一項之加重強盜罪，而無再依搶奪罪論處之餘地（最高法院九十二年度台上
    字第九八號刑事裁判要旨參照）。爰審酌被告正值青年，不思向上，竟圖謀不勞
    而獲之不法利益，致犯本罪，其等犯罪手段具有暴力性，已對被害人之身心造成
    鉅創，並危害社會治安，犯罪所生危害非淺，實際犯罪所得不高，迄今未能與被
    害人等達成民事和解，暨犯罪後仍一再飾詞卸責，態度不佳等一切情狀，量處如
    主文所示之刑。末查，被告持以犯攜帶兇器強盜罪所用之水果刀一把，並未據扣
    案，且無證據證明現仍屬存在，經核亦非屬違禁物，為免日後執行困難，爰不予
    以宣告沒收，附予指明。
據上論斷，應依刑事訴訟法第二百九十九條第一項前段，刑法第三百三十條第一項，
判決如主文。
本案經檢察官陳德芳到庭執行職務。
中      華      民      國    九十三    年      八      月     十九     日
                                臺灣彰化地方法院刑事第三庭
                                    審判長法官       李  進  清
                                    法      官       高  文  崇
                                    法      官       紀  佳  良
右正本證明與原本無異。
如不服本判決，應於判決送達後十日內向本院提出上訴狀( 須附繕本 )。
告訴人或被害人對於判決如有不服具備理由請求檢察官上訴者，其上訴期間之計算係
以檢察官收受判決正本之日期為準。
                                    法院書記官       陳  鍚  威
中      華      民      國    九十三    年      八      月    三十一    日
附錄本案論罪科刑法條：
刑法第三百三十條第一項：
犯強盜罪而有第三百二十一條第一項各款情形之一者，處七年以上有期徒刑。
